臺灣高等法院刑事判決　　　　　　　　 94年度上易緝字第6號
上　訴　人　臺灣臺北地方法院檢察署檢察官
被　　　告　丙○○
　　　　　　　　　　5樓
上列上訴人因被告詐欺案件，不服臺灣臺北地方法院九十一年度
易字第一六二八號，中華民國九十二年十一月二十七日第一審判
決（起訴案號：臺灣臺北地方法院檢察署九十年度偵字第一八一
四、一八一五號）暨臺灣臺北地方法院檢察署移送本院併案（案
號：臺灣臺北地方法院檢察署九十三年度偵字第一五０九號、九
十三年度他字第一０號、九十一年度偵緝字第一一八六號、九十
年度偵字第一八一二號、八十九年度他字第八七五號）審理，提
起上訴，本院判決如下：
    主  文
原判決撤銷。
丙○○共同連續意圖為自己不法之所有，以詐術使人將本人之物
交付，累犯，處有期徒刑壹年捌月。
    事  實
一、丙○○前於民國八十四年間，因違反麻醉藥品管理條例案件
    ，經本院判處有期徒刑四月確定，於八十五年八月五日易科
    罰金執行完畢。詎仍不知悔改，夥同如附表編號一或二三之
    成年人，共同意圖為自己不法之所有，並基於概括之犯意，
    為下列施用欺術之行為：
    (一)丙○○與附表編號一之成年男子，佯以詐購房屋之方式，
      推由董國華（業經本院判處有期徒刑六月確定）擔任買主
      ，且為免董國華本人露出破綻，由陳宏業假扮董國華，另
      由自稱「劉泰和」之人假扮代書，於編號一所示之犯罪時
      間、地點，以新台幣（下同）八百萬元與賣主戊○○簽訂
      坐落臺北縣板橋市○○路一九六巷三號六樓之房屋暨土地
      之買賣契約，自稱「董國華」之男子並當場簽發五百萬元
      之本票一紙作為價金之擔保，使戊○○陷於錯誤，誤認丙○○等人會依約交付買賣價金，致交付該房地移轉所需之
      相關文件予陳宏業、「劉泰和」等人。董國華並交付身分
      證、印鑑證明、印章予丙○○、徐建華。再由丙○○與董
      國華於八十九年一月二十四日前往臺北縣板橋地政事務所
      辦理上開房地移轉於董國華名下之登記事宜，然因董國華
      信用不佳無法向銀行辦理貸款，遂於同年二月九日將上開
      房地移轉登記於郭忠明名下，再由郭忠明於同年月十四日
      以上開房地作為擔保向陽信商業銀行成功分行（下稱陽信
      銀行成功分行）辦理貸款，使承辦人員陷於錯誤，誤信郭
      忠明會按期清償借款，而同意貸放五百萬元，惟因上開房
      地曾向臺灣土地銀行貸款設定抵押權，經清償前順位抵押
      權後，郭忠明實際領得一百九十四萬元，並全數交予徐建
      華分配處理，彼等先後以上開詐術連續向戊○○、陽信銀
      行成功分行詐得上開房地及金錢。嗣因徐建華等未依買賣
      契約支付戊○○價款並清償陽信銀行成功分行之貸款，戊○○及陽信銀行成功分行始知受騙。
    (二)丙○○復因積欠如附表編號二三真實姓名不詳冒名「沈耀
      光」等之成年男子一百四十萬元無法清償，竟與渠等於編
      號二三所列時、地為施用詐術之行為，由丙○○冒充買主
      ，編號二三所示「沈耀光」、「潘自強」、「劉泰和」等
      假扮為設於臺北市○○路二○二號聯邦仲介公司萬華店之
      經理、店長及代書，連續以假買賣的方式，由丙○○與丁○○、乙○○（起訴書誤載為汪瑞熙）及甲○○等簽訂如
      附表編號二三所列之不動產買賣契約。丙○○等為取信於
      丁○○、乙○○與甲○○，並於八十九年三月十六日及同
      月二十三日簽約當日分別給付現金八十萬元及一百萬元作
      為頭款交付予丁○○、乙○○與甲○○，致丁○○等人陷
      於錯誤，而依約交付個人印鑑證明及不動產所有權狀等予
      丙○○等人。丙○○等人取得前揭物件後，復分於同年月
      二十七日及二十八日，至臺北市大安地政事務所與建成地
      政事務所分別辦理丁○○及甲○○、乙○○所有不動產過
      戶登記，並即持前開詐得之土地、建物等所有權狀資料，
      向中華商業銀行新生分行及陽信銀行延吉分行等金融機構
      承辦人員辦理貸款，分別貸得九百五十萬及四百二十萬元
      之抵押貸款，丙○○亦因此得免除所積欠冒名為沈耀光等
      人一百四十萬元之債務。嗣因丙○○遲未付清尾款，經丁○○等人聯絡丙○○及聯邦仲介公司萬華店無著，始知受
      騙。
二、案經被害人戊○○、丁○○、乙○○及甲○○訴請臺灣臺北
    地方法院檢察署檢察官偵查起訴暨移送本院併案審理。
    理  由
一、事實欄一之(一)之事實，被告坦承有仲介告訴人戊○○之母王
    惠齡購買係爭房屋，惟矢口否認有詐欺犯意，辯稱：其未參
    與，亦不知情云云。惟查：
    (一)上揭事實，業據證人董國華供認不諱，核與告訴人戊○○
      指訴之情節相符，並經證人即告訴人戊○○之母王惠齡證
      述明確。復有本票影本、「劉泰和」名片各一紙、買賣契
      約書影本一份、臺北縣板橋地政事務所89年3月16日89北
      縣板地一字第3342號函文及所附所有權移轉登記申請書件
      資料影本二份、陽信銀行成功分行出具之他項權利證明書
      影本三紙、本票影本一紙、授信批覆書影本二紙、不動產
      調查表影本二紙、房屋抵押借款暨擔保透支契約書影本一
      份、土地登記謄本、建物登記謄本均影本各二紙、放款明
      細資料查詢及列印表影本一紙、臺北縣板橋地政事務所92
      年10月9日北縣板地登字第0920022287號函文及所附板橋
      市○○○段5120建號（門牌為文聖街196巷3號6樓）抵押
      權設定及塗銷登記申請書件影本各一份等在卷可資佐證。
    (二)被告雖否認參與係爭不動產之買賣一節，惟查，證人王惠
      齡於偵查中證稱；當初是被告說他有朋友作代書，也有朋
      友董國華要買屋，去代書處辦理時對方有四人，經辦是「
      劉泰和」代書、被告和一位自稱董國華之人等語（見第八
      七五號偵查卷第二十八頁、第一一八六號偵查卷第三十、
      三十一頁），證人董建華於偵查中亦供證：被告有帶伊去
      陽信及中華商銀開伊名義之戶頭，但未辦出來；被告有叫
      伊領印鑑證明交給他，都是被告與伊接觸，並帶伊去地政
      事務所等語（見第八七五號偵查卷第七十九頁），參諸證
      人郭忠明於偵查中證稱：伊係計程車司機，自稱賴豐昌（
      即徐建華）之人叫伊幫忙，他們有帶伊去銀行開戶做人頭
      ，再向陽信成功分行貸款等語（見第八七五號偵查卷第二
      十七頁），綜上各節印證，已足徵董國華因信用不佳無法
      向銀行辦理貸款，方以郭忠明為人頭辦理各節，被告就本
      件詐騙之房地買賣一案，確有為部分之分擔行為，已屬顯
      然，所辯未參與並不知情云云，要難採信；此外，臺灣臺
      北地方法院九十三年度易字第四一號、本院九十三年度上
      易字第一四九六號確定判決亦為相同之認定，有各該判決
      可參，被告所辯，顯屬卸責之詞，不足採信。
二、事實欄一之(二)之事實，業據被告丙○○於警詢、偵查、原審
    及本院審理中均坦承不諱，核與告訴人丁○○、乙○○與甲○○指訴情節相符，並有買賣契約書二份、「沈耀光」、「
    潘自強」及「劉泰和」之名片各一紙、本票一紙、陽信商業
    銀行89年5月29日陽信總秘字第○九○八號函文及所附房
    屋貸款相關文件、臺北市大安地政事務所89年5月17日北市
    大地字第8960642600號函文及所附抵押權設定相關資料、中
    華商業銀行新生分行89年6月2日中銀生字第035號函文所
    附房屋貸款相關文件，及臺北市建成地政事務所92年4月10
    日北市建地三字第09230531200號函文及所附抵押權設定相
    關資料等在卷可資憑佐，被告之自白與事實相符。綜上，
    本件事證明確，被告犯行堪以認定。
三、(一)核被告所為，係犯刑法第三百三十九條第一項詐欺取財罪
      。被告與附表編號一或二三之成年男子間，分就事實一之
      (一)或(二)之行為具有犯意聯絡及行為分擔，各為共同正犯。
      被告先後多次詐欺行為，時間緊接，手段相若，所犯構成
      要件相同之罪，顯係基於概括犯意反覆為之，應依連續犯
      規定，論以一罪，並加重其刑。
    (二)被告前有如事實欄所載犯罪科刑及執行之情形，有本院被
      告全國前案紀錄表在卷可稽，於五年內再犯有期徒刑以上
      之本罪，為累犯，應依刑法第四十七條之規定遞加重其刑
      。
    (三)原判決以被告罪證明確，據以論罪科刑，固非無見。惟就
      事實欄一之(一)列載之犯罪事實未及審酌，公訴人指摘此部
      分不當並據以提起上訴，為有理由，應由本院予以撤銷改
      判。
    (四)本院爰審酌被告坦承部分犯行、夥眾以誆稱買屋之方式，
      將被害人之房地詐騙過戶，復向金融機構詐得鉅額款項，
      惡性非輕、被告迄今未賠償告訴人所受損害暨其犯罪之動
      機、目的、手段等一切情狀，量處如主文第二項所示之刑
      ，以示懲儆。
三、據上論斷，應依刑事訴訟法第三百六十九條第一項前段、第
    三百六十四條、第二百九十九條第一項前段、刑法第二十八
    條、第五十六條、第三百三十九條第一項、第四十七條，罰
    金罰鍰提高標準條例第一條前段，判決如主文。
本案經檢察官呂丁旺到庭執行職務。
中　　華　　民　　國　　94　　年　　9 　　月　　21　　日
　　　　　　　　　刑事第二十一庭審判長法　官  溫耀源
　　　　　　　　　　　　　　　　　　  法　官  邱同印
　　　　　　　　　　　　　　　　　　  法　官  段景榕
以上正本證明與原本無異。
不得上訴。
          　　　　　　　　　　　　　　書記官  陳靜姿
中　　華　　民　　國　　94　　年　　9 　　月　　21　　日
附錄：本案論罪科刑法條全文
 中華民國刑法第339條
 (普通詐欺罪)
意圖為自己或第 3 人不法之所有，以詐術使人將本人或第 3 人
之物交付者，處五年以下有期徒刑、拘役或科或併科1000元以下
罰金。
以前項方法得財產上不法之利益或使第 3 人得之者，亦同。
前二項之未遂犯罰之。
